【裁判字號】    99,交抗,668
【裁判日期】    991231
【裁判案由】    聲明異議
【裁判全文】
臺灣高等法院高雄分院刑事裁定         99年度交抗字第668號
抗  告  人
即受處分人  曾建璋
上列抗告人因違反道路交通管理處罰條例聲明異議案件，不服臺
灣高雄地方法院中華民國99年12月8 日裁定（99年度交聲字第28
40號），提起抗告，本院裁定如下：
    主  文
原處分及原裁定均撤銷。
曾建璋汽車駕駛人，行經有燈光號誌管制之交岔路口紅燈右轉，
處罰鍰新台幣玖佰元，並記違規點數點。
    理  由
一、抗告意旨略以：(一)本件路口號誌設計不當，路口前方欠缺指
    示號誌，致進入停車線前之車輛不知頭頂上指示號誌，理應
    不罰。(二)抗告人並未自承明知於交通號誌已轉為紅燈仍自臺
    一線右彎進入中山路之情節，原裁定認該內容為抗告人所自
    承，與聲明意旨未符。(三)駕車時僅得注意前方及左右來車，
    不能能仰視天空開車，自取締相片可知，駕駛人當時並不知
    紅燈已亮，若前方已裝設指示號誌，誰願硬闖紅燈受罰？(四)
    路口設置前後2 組交通號誌，乃為避免視覺死角，使駕駛人
    依號誌指示動作，與道路曲直路幅大小無關，原裁定路幅達
    4 個車道，且係筆直，即無需再於路口前方設計指示號誌，
    與各路口號誌設計理論差距太大，自有未合，難令甘服，因
    此提起抗告，並請求撤銷原裁定云云。
二、按汽車駕駛人，行經有燈光號誌管制之交岔路口闖紅燈者，
    處新臺幣1,800 元以上5,400 元以下罰鍰，前項紅燈右轉行
    為者，處新臺幣600 元以上1,800 元以下罰鍰；又汽車駕駛
    人有第53條之情形，記違規點數3 點，道路交通管理處罰條
    例第53條第2 項、第63條第1 項第3 款分別定有明文。經查
    ：
  (一)抗告人於前揭時間，駕駛上開自小客車，行經屏東縣枋寮鄉
    臺一線與中山路口，於交通號誌已轉為紅燈時，自臺一線槽
    化線右側車道通過該路口，並右轉進入中山路，此經有屏東
    縣警察局枋寮分局調取舉發通知單、採證照片及現場照片在
    卷可憑（見交聲卷第28-35 頁），而抗告人係以路口號誌設
    計不當為由聲明異議（見聲明異議狀），就上開紅燈右轉之
    事實並未爭執，堪以認定。
  (二)依上開採證照片及現場照片所示，違規地點之路口型態係屬
    雙岔路，自臺一線由北向南至該路口時，分為二個方向，其
    一為直行通過路口續接臺一線，另一為向右轉通過路口接中
    山路。分向處劃有槽化線，以引導駕駛人靠右側通過路口進
    入中山路。雙岔路口之直行方向及右彎方向各自設有交通號
    誌，分別供直行及右彎方向之車輛駕駛人遵行。第1 張採證
    照片顯示該路口直行方向及右彎方向之交通號誌燈號均為紅
    燈，抗告人所駕車輛行駛在槽化線右側車道欲向右轉進入路
    口；第2 張採證照片顯示該路口直行方向及右轉方向之交通
    號誌燈號仍為紅燈，異議人所駕車輛已右轉進入路口續向前
    行。
  (三)但依前開照片所示，臺一線北向南右轉接中山路之管制號誌
    僅在進入路口停止線前方之車道上設置，並未在通過路口後
    南向北之對向車道另設置相同之管制號誌，則汽車行駛至路
    口停止線時，若該管制號誌於此時變換燈號，汽車駕駛人確
    難得知其上方之管制號誌燈號內容，參以第1 張採證相片所
    示，抗告人於停止線前正通過該管制號誌之下方，確實無從
    得知其上方之管制號誌內容為紅燈，抗告人以駕駛人不能得
    見頭頂上指示號誌，指摘上開路口號誌設計不當，確非無據
    。
  (四)惟前開路口既分為直行續接臺一線，以及右彎接中山路2 方
    向，雖右彎接續中山路之路口管制燈號設置不當，但直行之
    管制燈號仍屬紅燈，則被告未遵該管制燈號右轉中山路仍屬
    紅燈右轉之違規行為。
三、是本件抗告人上開抗告意旨，固無可採。惟抗告人仍屬「行
    經有燈光號誌管制之交岔路口紅燈右轉」之違規情事，則原
    處分認抗告人屬「行經有燈光號誌管制之交岔路口闖紅燈」
    之違規行為，處罰緩2700元並記違規點數3 點，即有未洽，
    原裁定遽予維持，亦有未當，自應由本院撤銷原裁定及原處
    分，復因抗告人所駕為自用小客車，參酌違反道路交通管理
    事件統一裁罰基準表之規定，諭知抗告人應處罰鍰900 元並
    記違規點數3 點。
四、據上論結，應依道路交通案件處理辦法第26條、刑事訴訟法
    第413 條，裁定如主文。
中    華    民    國    99    年    12    月    31    日
                  刑事第七庭  審判長法  官 莊飛宗
                                    法  官 謝宏宗
                                    法  官 蔡廣昇
以上正本證明與原本無異。
不得再抗告。
中    華    民    國    99    年    12    月    31    日
                                    書記官 曾允志

司法院資訊處製作；財團法人民間司法改革基金會備份。
